【裁判字號】    96,交易,734
【裁判日期】    970131
【裁判案由】    過失傷害
【裁判全文】
臺灣臺北地方法院刑事判決             96年度交易字第734號
    公  訴  人  臺灣臺北地方法院檢察署檢察官
    被      告  丙○○
上開被告因過失傷害案件，經檢察官提起公訴（九十六年度偵字
第一八七三三號），本院判決如下：
    主  文
丙○○因過失傷害人，處有期徒刑月，如易科罰金，以新臺幣
壹仟元折算壹日，減為有期徒刑壹月又拾伍日，如易科罰金，以
新臺幣壹仟元折算壹日。
    事  實
一、丙○○於民國九十六年一月十四日上午三時二十分許，駕駛
    車牌號碼為二Ｂ—五三四五號自用小客車，沿臺北市○○○
    路南往北方向行駛，途經臺北市○○○路與民生東、西路交
    岔路口時，原應注意汽車交會時應保持會車間隔半公尺及注
    意車前狀況以隨時採取必要之安全措施，而當時天候為晴天
    、光線為夜間有照明、路面鋪裝柏油、路面乾燥、無缺陷，
    視距良好，亦無不能注意之情事，為閃避右方車輛，竟疏未
    注意而往左偏駛駛入上開交岔路口並進入對向內側車道，適
    有乙○○駕駛車牌號碼為八Ａ—一二五號營業用小客車沿臺
    北市○○○路北往南方向行經該處，丙○○所駕駛之上開車
    輛左前車頭即與乙○○所駕駛之上開車輛左前車頭發生撞擊
    ，致使乙○○受有右側胸部挫傷之傷害。嗣於警方接獲報案
    前往現場處理而尚未發覺犯罪前，丙○○即當場向警方表示
    其為肇事人以自首，始查悉上情。
二、案經乙○○訴請臺灣臺北地方法院檢察署檢察官偵查起訴。
    理  由
一、訊據被告丙○○固不否認其於上開時間駕駛上開車輛，行經
    上開交岔路口，為閃避右方車輛而往左偏駛駛入上開交岔路
    口而與告訴人乙○○所駕駛之上開車輛發生車禍，告訴人並
    因而受有上開傷害等情，惟矢口否認有何過失傷害之犯行，
    並辯稱：案發當時，伊為綠燈剛起步要進入上開交岔路口，
    因右邊突然有車往左偏駛，伊才往左閃，結果便與告訴人所
    駕駛之車輛發生車禍，而案發後，伊車子並未如警察畫的現
    場圖那麼傾斜，伊也有跟警察反應，但因為伊所載之乘客受
    傷嚴重，伊趕到醫院去處理，等伊回到現場，車子已經被拖
    走，來不及做第二次舉證。另在伊車禍發生前在伊右後方有
    發生另起車禍，告訴人於醫院接受警方詢問時曾表示係為觀
    看伊右後方發生之另起車禍以致發生本案車禍云云。經查：
  (一)證據能力部分：
    被告對於公訴人所提之證據資料及以下本院作為判斷依據之
    各項供述證據資料，均同意或不爭執其證據能力，本院審酌
    該等言詞供述及書面作成時之情況認為適當，均無不宜作為
    證據之情事，依刑事訴訟法第一百五十九條之五規定，均得
    作為證據。
  (二)實體認定部分：
  (1)本案被告於上開時間，駕駛上開車輛沿臺北市○○○路南往
    北方向行駛，途經臺北市○○○路與民生東、西路交岔路口
    時，為閃避右方車輛而往左偏駛駛入上開交岔路口，並與告
    訴人駕駛之上開車輛發生車禍，告訴人因而受有上開傷害等
    情，為被告所承認，核與告訴人於警詢陳述情節相符，並有
    道路交通事故現場圖、馬偕紀念醫院診斷證明書在卷可資佐
    證，自堪信上開事實為真實。
  (2)證人甲○○於本院審理中到庭結證稱：本案交通案件為伊到
    場處理，當時伊因接獲勤務中心說有車禍發生而前往現場處
    理，抵達現場後看到兩部車輛對撞停在路上，伊即按規定及
    現場實際狀況繪製現場草圖，並拍攝照片，而被告與告訴人
    是否都有在現場，伊已不記得了，但伊同事有詢問過是否有
    移動現場，被告及告訴人均表示未移動現場，後來到了馬偕
    醫院再製作正式現場圖、談話紀錄表及補充資料表，現場圖
    製作完成後還有請兩造確認，被告當時並無意見，所以也有
    在現場圖上簽名，至於道路交通事故調查報告表(一)、(二)，有
    可能是在現場製作，也有可能在馬偕醫院才製作等語（見本
    院九十七年一月十七日審判筆錄）；而觀諸卷附之道路交通
    事故現場圖及談話紀錄表，道路交通事故現場圖上確實有被
    告與告訴人之簽名，且被告與告訴人於警詢中亦均陳稱：事
    故發生後未移動車輛等語，是本案事故發生後被告與告訴人
    車輛停放之位置確實如道路事故現場圖上記載所示一節，應
    堪認定，被告事後於本院審理中改稱道路事故現場圖記載有
    誤云云，顯與事實不符，難以採信。
  (3)告訴人於警詢中陳稱：案發當時，伊沿中山北路內側快車道
    北往南行駛，綠燈直行經過上開交岔路口，發生車禍前並未
    看到被告所駕駛之車輛，等車行至事故發生處，看到左前方
    有黑影，伊車即被撞到前車頭，被告所駕駛之車輛不知何故
    往左偏駛過來等語，而本案事故發生後，被告車輛斜停在上
    開交岔路口內並已進入對向內側車道之位置，告訴人車輛則
    係停放在中山北路北往南向內側車道內，亦有道路交通事故
    現場圖在卷可參，是本案被告為閃避右方車輛而往左偏駛駛
    入上開交岔路口之對向內側車道，以致與告訴人所駕駛之上
    開車輛發生車禍之情，亦堪認定。至於被告辯稱告訴人係因
    觀看其他車禍以致發生本件車禍部分，固據被告舉其車上乘
    客即證人丁○○為證，惟證人甲○○於本院審理中到庭結證
    稱：伊不記得告訴人於製作警詢筆錄時曾表示觀看他人車禍
    情形，而印象中，伊到現場好像沒有其他車禍發生，沒看到
    其他狀況或其他同事等語，而若告訴人確有被告所指上開陳
    述，製作筆錄之證人甲○○豈有可能不將事關車禍責任釐清
    之告訴人陳述記入談話記錄表？被告又為何不當場堅持要求
    證人甲○○將其所指之告訴人陳述記入談話紀錄表內？況觀
    諸被告於警詢、偵查中之陳述，更未有提及關於告訴人曾表
    示觀看其他車禍以致發生本件車禍之隻字片語，此均與常情
    事理有違，是本案難認告訴人於製作警詢筆錄時曾向警員表
    示係觀看其他車禍以致發生本件車禍之陳述，被告前開所辯
    ，當屬事後卸責之詞，不足採信。
  (4)按汽車行駛時，駕駛人應注意車前狀況，並隨時採取必要之
    安全措施；汽車交會時，會車相互之間隔不得少於半公尺，
    本案案發時應適用之道路交通安全規則第九十四條第三項、
    第一百條第五款分別定有明文，而案發時天候為晴天、光線
    為夜間有照明，視距良好、無障礙物，路面鋪裝柏油，路面
    狀態乾燥、無缺陷，無不能注意之情事，有道路交通事故調
    查報告表(一)、(二)在卷可參，本案被告於案發時，本應依上開
    規定注意汽車交會時保持之間隔及注意車前狀況以隨時採取
    必要之安全措施，而觀諸卷附道路交通事故現場圖，被告之
    車輛於發生事故停放之狀態，偏向左側之角度甚小，可知本
    案車禍發生前被告閃避右方來車之情狀並非緊急，且當時情
    狀亦無不能注意之情事，復如前述，被告竟仍疏未依規定注
    意車前狀況及保持汽車交會之間隔而往左偏駛駛入對向內側
    道路，致使其所駕駛之車輛車頭與告訴人所駕駛車輛車頭發
    生撞擊，告訴人並因而受有如事實欄所述之輕傷害，被告就
    告訴人上開傷害之產生，顯有過失且具有相當因果關係。
二、核被告所為，係犯刑法第二百八十四條第一項前段之過失傷
    害罪。而本案被告於案發後警方接獲報案前往現場處理而尚
    未發覺犯罪前即當場向警方表示其為肇事人以自首，有臺北
    市○○○○○道路交通事故肇事人自首情形紀錄表在卷可參
    ，應依刑法第六十二條前段之規定減輕其刑。爰審酌被告於
    偵查及本院審理中均矢口否認犯行，且未與告訴人達成和解
    ，犯後態度不佳，被告過失程度及告訴人受傷之程度等情狀
    ，量處如主文所示之刑，並諭知易科罰金之折算標準。
三、另本案被告犯罪時間在九十六年四月二十四日之前，亦無其
    他不合中華民國九十六年罪犯減刑條例所定不得減刑之情形
    ，爰依中華民國九十六年罪犯減刑條例第二條第一項第三款
    、第七條、第九條併與宣告減刑及易科罰金如主文所示。
據上論斷，應依刑事訴訟法第二百九十九條第一項前段，刑法第
二百八十四條第一項前段、第六十二條前段、第四十一條第一項
前段，刑法施行法第一條之一，中華民國九十六年罪犯減刑條例
第二條第一項第三款、第七條、第九條，判決如主文。
本案經檢察官王鑫健到庭執行職務
中    華    民    國    97    年    1     月    31    日
                        臺灣臺北地方法院交通法庭
                            法  官   唐于智
上正本證明與原本無異。
如不服本判決，應於判決送達後10日內，向本院提出上訴狀。
                            書記官   李玟郁
中    華    民    國    97    年    1     月    31    日
附錄本案論罪法條
刑法第284條第1項
因過失傷害人者，處6 月以下有期徒刑、拘役或500 元以下罰金
，致重傷者，處1 年以下有期徒刑、拘役或500 元以下罰金。


司法院資訊處製作；財團法人民間司法改革基金會備份。
